臺灣桃園地方法院交通事件裁定　　　　99年度交聲字第1724號
原處分機關　交通部公路總局新竹區監理所　中壢監理站
異　議　人
即受處分人　劉啟生
上列受處分人因違反道路交通管理處罰條例案件，對於原處分機
關中華民國99年11月16日所為之處分（原處分案號：壢監裁字第
裁53-CW0000000號）聲明異議，本院裁定如下：
    主  文
異議駁回。
    理  由
一、原處分意旨略以：本件異議人即受處分人劉啟生（以下稱異
    議人）於民國99年9 月22日上午10時04分許，駕駛車牌號碼
    3089-MY 號自用小客車，行經臺62線14公里處（往瑞芳方向
    ），為臺北縣政府警察局瑞芳分局警員逕行舉發「行駛快速
    公路限速80公里，經測速時速92公里，超速12公里（未滿20
    公里）」違反道路交通管理事件，並依道路交通管理處罰條
    例第33條第1 項第1 款規定，以北縣警交字第CW0000000 號
    舉發違反道路交通管理事件通知單（以下稱舉發通知單）逕
    行舉發，並於異議人向處罰機關陳述意見，原處分機關仍認
    有上開違規行為，乃於99年11月16日，依據道路交通管理處
    罰條例第33條第1 項第1 款及道路交通管理事件統一裁罰基
    準表之規定，裁處受處分人罰鍰新臺幣（下同）3,000 元，
    並依同條例第63條第1 項規定記違規點數1 點等語。
二、聲明異議意旨略以：依舉發照片觀之，拍攝範圍明顯係多車
    道多輛車，而依警局回函「測速儀如遇多車道兩輛以上並行
    者，無法檢測其速度…」等語，可見測速儀不無故障之嫌，
    且可能受其他因素而誤判，爰為此聲明異議，請求撤銷原處
    分云云。
三、按汽車行駛快速公路應依速限標誌指示；又汽車行駛於高速
    公路、快速公路或設站管制之道路，行車速度超過規定之最
    高速限或低於規定之最低速限者，處汽車駕駛人3,000 元以
    上6,000 元以下罰鍰，並記違規點數1 點，高速公路及快速
    公路交通管制規則第5 條第1 項前段、道路交通管理處罰條
    例第33條第1 項第1 款、同條例第63條第1 項第1 款分別定
    有明文。
四、異議人固不否認有駕駛車牌號碼為3089-MY 號自用小客車行
    經上揭時地，惟以前揭情詞置辯，經查：
  (一)異議人駕駛車牌號碼為3089-MY 號自用小客車行經上揭時地
    ，時速為92公里，而有行駛快速公路限速80公里，經測速時
    速92公里，超速12公里（未滿20公里）之違規事實，有舉發
    通知單及採證照片2 張在卷可稽（本院卷第7 頁、第23、24
    頁參照），並經於上揭時地之執勤警員劉蜀鈞結稱只要雷達
    測速儀器顯示超過設定標準以上就會拍照，並依超速照片掣
    單舉發，故本件舉發係依雷達測速儀器測定數據逕行舉發無
    訛，是異議人超速違規事實事證明確，堪以認定。
  (二)按目前我國警察取締超速駕駛之科學儀器可區分為二類，一
    為定點設置之固定式測速照相設備（包含有雷達、雷射與感
    應線圈等）（然感應線圈因尚未有國家檢驗標準，目前已暫
    停使用），一為手持或車裝流動測速儀器（發射兩條雷射光
    束計算目標車輛之進、出場時間）。後者又可分為二種，一
    為定置路旁附有照相機之固定雷射測速儀器，另一種為警員
    手持雷射測速槍，此或附照相功能或未具照相功能，確認超
    速後當場攔停舉發或逕行舉發。再按度量衡法第5 條規定：
    「為確保交易安全、維護大眾安全健康及環境保護，主管機
    關得就供交易、證明、公務檢測、環境保護、公共安全、醫
    療衛生有關之度量衡器，指定為法定度量器」，故於度量衡
    器檢定檢查辦法第3 條第1 項第7 款即規定公務檢測用雷達
    測速儀及公務檢測用雷射測速儀（光達式）為應經檢定之法
    定度量衡器。同辦法第18條亦規定檢定合格在使用中之度量
    衡器，應接受檢定機關（構）之定期或不定期檢查。是經列
    為法定度量器之測速設備裝置，並衡諸上開法令之意旨，與
    大眾有關之公務檢測儀器，理應經由國家專責機關檢定合格
    後加以使用，並定期檢測，方能昭得公信。查本件用以測速
    之雷達測速儀，業經經濟部標準檢驗局於99年1 月20日檢定
    合格，有效日期為100 年1 月31日，並於99年8 月3 日為定
    期維護測試保養，一切功能正常等情，此有該局99年1 月20
    日雷達測速儀檢定合格證書、臺北縣政府警察局交通警察大
    隊（第六期）定期維護測試保養紀錄表各1 份在卷可憑（本
    院卷第9 頁、第25頁參照），是該測速儀之精準度毋庸置疑
    。是本件雷達測速儀器於99年9 月22日上午10時04分許，一
    切功能運作正常，並無被干擾之情事，堪以認定。依該雷達
    測速儀器就異議人行車速度採證照片所示，本件異議人於違
    規時、地之行車時速確為95公里無訛；又該地最高速限為80
    公里，而異議人所駕駛之車輛速度已達92公里，本件雷達測
    速儀器既經定期檢測及維護保養，並在有效日期內，其測得
    速值自堪採信。
  (三)雖異議人辯稱照片顯示為多車道多車輛之情形，測速儀無法
    精準測得數值云云。惟查：
  1.臺北縣政府警察局瑞芳分局99年11月5 日北縣警瑞交字第09
    90024533號函係載「測速儀如遇多車道兩輛以上車輛並行者
    無法檢測其速度，必須一前一後雷射波才會精確測其車速，
    且該雷射儀所測得車速如超速時會以最精確角度拍下違規車
    輛，其角度在機器無移動情形下不至於有誤」等情，有上開
    函覆乙紙可按（本院卷第6 頁參照）；異議人辯稱該局回函
    稱「如遇多車道兩輛以上車輛並行者無法檢測其速度」，而
    質疑測速儀之準確性，實係斷章取義，實際上只要是一前一
    後，無併排情形，即可進行測速之事實，本堪認定。
  2.而證人即舉發警員劉蜀鈞亦於本院調查程序中證稱，所謂併
    排是指同時併排，此時雷達就不會啟動，如果是前後兩台車
    仍可測速；又每次拍照會拍攝2 張照片，每張間隔0.5 微秒
    ，第1 張和第2 張之照片，異議人所駕駛之車輛所行經之間
    距大於前面那台車的間距，所以機器鎖定的是異議人所駕駛
    之車輛無誤；此外，雷達照相機是在偵測到速度後才會啟動
    ，一般車道上面不可能只有1 輛車，如果雷達測速照相機測
    到第1 輛車沒有超速就不會啟動，…第1 輛車若超速就會拍
    照，若沒超速就算接觸到雷達波也不會拍照，從兩張照片可
    以看出異議人是想超越前面那台車；又如果發現車距過近的
    照片，我們會調照片出來看，因為相機速度沒有這麼慢，所
    以相機不可能沒有照到超速的車輛；況且機器是鎖定車牌照
    相無誤等語（本院卷第19頁反面至21頁參照）。故自證人所
    述，如有併排情形，測速儀根本不會啟動，絕對是偵測到超
    速情形才會進行拍攝，而依前後2 張舉發照片看來，測速儀
    鎖定的車牌係異議人所駕駛之車輛無誤，且經調閱照片，檢
    視其所拍攝之情況，亦無受干擾的情形；惟舉發照片記載「
    設定間隔：0.5s」，故拍攝間隔應為0.5 秒較為正確，證人
    證稱亦係間隔0. 5微秒容有誤認。
  3.另自舉發照片觀之，固有拍攝到多車道，惟車輛均僅有前後
    ，而無併排之情形，且異議人所駕駛之車輛確係照片中最明
    顯的一部車，顯見測速儀係鎖定異議人之車而拍照；又第1
    張照片中，異議人所駕駛之車輛左前方雖有一台深色轎車，
    且未拍攝到該台深色轎車之車牌，且第2 張照片當中已無拍
    攝到該台深色轎車等情，有舉發照片2 張在卷可證（本院卷
    第23、24頁參照）。故異議人雖辯稱可能受該台深色轎車影
    響儀器拍照云云，但當時車輛既無併排情形，測速儀即可正
    常檢測速度；又異議人所駕駛之車輛係照片中最明顯之車輛
    ，另該台深色轎車之車牌並未入鏡，連續拍攝之照片亦僅有
    拍攝到1 張有深色轎車，若測速儀係感應到該台深色轎車而
    啟動，應會連續拍攝到2 張鎖定深色轎車且清楚明顯的照片
    ，復參以前述證人劉蜀鈞證述係鎖定車牌拍照之證詞，測速
    儀顯然是鎖定異議人所駕駛之車輛而進行測速及拍照，故異
    議人有測速儀所測得之超速違規行為即屬無誤。
五、綜上所述，異議人劉啟生確有於前揭時、地，駕駛車牌號碼
    3089-MY 號自小客車，行駛於快速公路速度超過規定最高速
    限之違規行為，洵堪認定。原處分機關依道路交通管理處罰
    條例第33條第1 項第1 款、第63條第1 項第1 款及違反道路
    交通管理事件統一裁罰基準表之規定，裁處受處分人3,000
    元罰鍰，並記違規點數1 點之處分，核無違誤或不當，本件
    異議人之異議為無理由，應予駁回。
據上論斷，應依道路交通管理處罰條例第87條第2 項、道路交通
事件處理辦法第18條，裁定如主文。
中    華    民    國   100    年    5     月    30    日
                  刑事第二庭    法  官  丁俞尹
以上正本證明與原本無異。
如不服本裁定，應於裁定送達後5 日內向本院提出抗告狀。
                                書記官  許正旻
中    華    民    國   100    年    6     月    8     日